臺灣高雄地方法院刑事判決　　　　　　　　　　　　　九十年度訴字第二一號
　　公　訴　人　臺灣高雄地方法院檢察署檢察官
　　被　　　告　己○○
　　選任辯護人　林敏澤
　　被　　　告　甲○○
　　選任辯護人　范仲良
　　被　　　告　丙○○
　　被　　　告　丁○○
　　右二人共同　唐治民
　　選任辯護人　蔡祥銘
右列被告因貪污等案件，經檢察官提起公訴（八十九年度偵字第二五０一四號），本
院判決如左：
    主  文
己○○、甲○○、丙○○、丁○○共同行使公務員明知為不實之事項，而登載於職務
上所掌管之公文書，足以生損害於他人，各處有期徒刑壹年陸月，均緩刑肆年。
偽造於弘基工程技術顧問有限公司高雄工程材料試驗所一般材料試驗委託單上（試驗
編號：１２１８４３ＨＫ及１２３０２４ＨＫ）會同取樣者「己○○」之署押共貳枚
均沒收。
    事  實
一、己○○係高雄港務局（下稱高港局）港工處正工程師，負責該處工程驗收及上級
    交付辦理工程相關之業務，係依據法令從事公務之人員；甲○○係上禾營造有限
    公司（下簡稱上禾公司）職員，係負責上禾公司承包高港局港區工程施工事宜；
    丙○○、丁○○分別係弘基工程技術顧問有限公司高雄試驗所（下簡稱弘基公司
    ）副所長及前組長（現已升主任）。緣民國（下同）八十七年間，高港局辦理「
    高雄港三號路橋拆除改設平面道路工程」發包，由上禾公司得標承攬，高港局乃
    指派己○○擔任該工程之監造事宜。該工程於同年十月廿三日開工起造，於同年
    十二月間該工程將屆完工時，甲○○為辦理工程驗收，向高港局申請工程路面第
    一層（底層）、第二層（基層）路面級配壓密度抽樣試驗。同年十二月十八日、
    三十日上午由甲○○會同己○○及弘基公司測試人員黃俊源赴施工路面依現場取
    樣圖上所示之標示點（共十孔）取樣並製作兩份土壤土地壓密度測試報告（試驗
    編號：１２１８３１ＨＫ、１２３０２０ＨＫ）。八十八年三月間甲○○將上述
    測試報告交付己○○，由其轉交高港局該工程驗收人員乙○○辦理驗收，同月廿
    六日乙○○以甲○○所提出之該測試報告因有路基級配分析試驗報告次數不足，
    及其中土地壓密度試驗結果有七孔未達契約規定100%密度等缺失，遂要求己○○
    重新取樣後辦理複驗。詎己○○、甲○○二人明知該路面第二層（基層）已舖設
    完畢，無法以灑水、滾壓等方式加強該路面密度以辦理複驗，應依合約規定予以
    扣款、罰款，竟為能順利通過驗收及避免被扣款及罰款，乃基於共同偽造文書之
    犯意，由甲○○出面囑知情之弘基公司人員丙○○、丁○○二人偽造與第一次取
    樣日期（八十七年十二月十八日、三十日）相同日期之試驗報告，及偽填十孔合
    格數據於該兩份報告上（試驗編號：１２１８４３ＨＫ、１２３０２４ＨＫ），
    甲○○並囑託不詳姓名人士於上開二份弘基公司高雄工程材料試驗所一般材料試
    驗委託單上會同取樣者欄上偽簽「己○○」之簽名，而將不實之事項登載於其業
    務上作成之文書，足生損害於高港局及「己○○」。而丙○○、丁○○二人亦恐
    上開事跡敗露，遂將前述二份不實試驗報告之編號補登於弘基公司掛號單上以掩
    飾犯行，再由己○○於前揭兩份不實之測試報告上蓋用「與合約相符」之字樣戳
    及個人職名章，將不實事項登載於職務上所掌之公文書，並持之交付予乙○○辦
    理複驗。嗣經乙○○辦理複驗時，經審視資料後發現上禾公司提出之第二次測試
    報告日期與第一次測試報告相同，且未附現場圖，懷疑上禾公司並未至現場採樣
    ，乃不予採用，乙○○即以第一次測試報告所載未依合約施工，對土地壓密度七
    孔不合格部份，惟該土地壓密度均在百分九十五以上，經開會檢討後，認不影響
    使用，乃對上禾公司扣款新台幣（下同）二萬五千四百六十四元，並罰款十三萬
    二千八百七十元，並准予辦理工程驗收，上禾公司因而未圖得不法之利益。
二、案經法務部調查局航業海員調查處高雄航業海員調查站函送台灣高雄地方法院檢
    察署檢察官偵查起訴。
    理  由
一、訊據被告己○○、甲○○、丙○○及丁○○均矢口否認有偽造文書之犯行，被告
    己○○辯稱：該工程初驗時，未達合約規定密度，驗收人員乙○○曾要求其依合
    約規定辦理，是甲○○希望原來不合規定（密度１００％）能合於規定，而向伊
    表示其尚有第二份合格之測試報告，於是伊就送交乙○○辦理複驗看看，伊是與
    人為善，也知包商工作認真，基於對包商之信賴，未予詳看內容，也未發現會同
    取樣者簽名非伊之筆跡，即將該報告附在一大本工程報告交予乙○○，伊並無行
    使偽造文書犯行，況且港務局八十八年五月三日會議結論為：「工地壓密度均在
    百分之九十五以上，不影響使用」，驗收記錄也明載：「以扣款處理，擬同意驗
    收」，足見本件工程無安全、使用要求之顧慮，故伊縱有偽造公文書，也不生損
    害於公眾或他人，應不成立偽造文書罪云云。被告甲○○則辯稱：編號１２１８
    ４３ＨＫ及１２３０２４ＨＫ二份測試委託單上會同取樣欄內「己○○」三個字
    ，並非己○○親自簽名，係伊請公司小姐代簽，而上開二份測試報告是伊供作發
    放某不詳姓名之承包商工程款之依據，伊確與丁○○於測試報告單上之日期分別
    於同日下午親至工程路面辦理取樣，只是無事證可證明而已，原先伊並未提出前
    開二份報告，是後來編號１２１８３１ＨＫ及１２３０２０ＨＫ二份測試報告工
    程路面密度不合格，己○○遂向伊表示上禾公司既然另有合格之測試報告，自可
    提供乙○○作為參考，己○○並於第二份測試報告上蓋用「與契約相符」之字樣
    戳及個人職名章後辦理複驗，伊無行使偽造交書犯意云云；被告丁○○辯稱：伊
    於八十七年十二月十八日及十二月三十日下午確有會同甲○○前往上開路面工程
    取樣，只是無任何事證可證明而已，但伊並不知道上午甲○○亦有前往採樣測試
    ，伊並無偽造文書犯行云云；被告丙○○則辯稱：伊是弘基公司副所長，負責審
    核工作，實際上甲○○、丁○○二人是否確至現場取樣伊並不知情云云。惟查：
（一）八十七年間，高港局辦理「高雄港三號路橋拆除改設平面道路工程」發包，由
      上禾公司得標承攬，該工程同年十月廿三日開工起造，施工期限為一百五十日
      ，工程合約金額為一千零四十七萬元，其中約定土地壓密度試驗結果應未達最
      大乾密度之100%以上，如試驗結果未達規定密度，應繼續滾壓或以翻鬆灑水或
      翻曬涼乾後重新滾壓方法處理，務必達到所規定之密度為止，此契約規定為被
      告甲○○所不否認，並有台灣省交通處高雄港務局發包工程（高雄港三號路橋
      拆除工程之一《改設平面道路工程》）合約及工程開工報告影本、高雄港三號
      路橋拆除工程之一（改設平面道路工程）施工說明書及高港局工程發包通則影
      本各一份附卷可稽。
（二）八十七年十二月間該工程將屆完工時，被告甲○○為辦理工程驗收，向高港局
      申請工程路面第一層（底層）、第二層（基層）路面級配壓密（度）抽樣試驗
      ，並於同年月十八日、三十日上午九十三十分許，分別經被告甲○○會同被告
      己○○及弘基公司測試人員黃俊源赴施工路面依現場取樣圖上所示之標示點（
      共十孔）取樣製作兩份土壞土地壓密度測試報告，再於八十八年三月間由被告
      甲○○將上述測試報告交付被告己○○，由己○○轉交驗收人員乙○○辦理驗
      收，此有高港局港埠工程處八十七年十二月十八日及八十七年十二月三十日工
      程日誌表影本及弘基公司高雄工程材料試驗所試驗編號１２１８３１ＨＫ及１
      ２３０２０ＨＫ「土壤土地密度與壓實密度測試報告」暨附件資料影本各一份
      在卷可憑。而依上開二份測試報告顯示，其中土地壓密度試驗結果有七孔未達
      契約規定100%之要求一情，亦經被告己○○、甲○○供承不諱。
（三）經乙○○辦理驗收後，發現路基級配分析試驗報告次數不足，及其中土地壓密
      度試驗結果有七孔未達契約規定密度，故乙○○於八十八年四月二十一日驗收
      意見第六點記載：「以上需補正、改善或簽報部分，請監造單位責成承包商補
      正、改善或簽報後再行複驗」等情，有八十八年三月二十六日台灣省交通處高
      雄港務局二級工程驗收紀錄暨附件資料影本及乙○○八十八年四月二十一日簽
      擬高雄港三號路橋拆除工程之一（改設平面道路工程）驗收意見影本各一份可
      參。可見驗收人員張博驗於驗收發現有不合規定後，曾要求被告己○○責成被
      告甲○○改善後再行複驗，此業據被告己○○、甲○○直言不虛，亦經乙○○
      於高雄航業海員調查站訊問時供述綦詳，嗣於本院審理時亦到庭證稱：驗收單
      到我手上時，尺寸與現地要做的都沒有問題，裡面的試驗我有做，但一些項目
      的值與合約書不符合，有三個孔壓密度有達到百分之百，七孔沒有達到百分之
      百，只有達到百分之九十五、六左右（見本院九十一年一月九日審判筆錄），
      顯見第一次之測試報告結果確與合約規定不符應無爭議。
（四）被告甲○○於驗收不合格後，本應依乙○○之上開驗收意見予以改善後再行複
      驗，然被告甲○○竟未改善，而與被告己○○、丁○○及丙○○基於共同犯意
      聯絡，共同偽造與第一次取樣日期（八十七年十二月十八日、三十日）相同日
      期之測驗報告，及偽填十孔合格數據於試驗編號１２１８４３ＨＫ及１２３０
      ２４ＨＫ二份測試報告上，並由丁○○將前述二份不實測試報告之編號補登於
      弘基公司掛號單上以掩飾犯行，再由被告己○○於前揭兩份不實之測試報告上
      蓋用「與合約相符」之字樣戳及個人職名章，隨後交付乙○○辦理複驗一節，
      有編號１２１８４３ＨＫ及１２３０２４ＨＫ「試驗委託單」正本及「土壤土
      地壓密度與壓實密度測試報告」影本各兩份及弘基公司高雄所八十七年十二月
      十八日及八十七年十二月三十日掛號單之正本各一份附卷可證。復據乙○○於
      高雄航業海員調查站訊問時供述：我於八十八年四月十三日由監造單位轉送辦
      理驗收資料，檢視篩分析報告已補齊，而工地土地壓密度試驗報告數據也全部
      符合合約要求，但所提之鑑定報告日期為施工期間，非重新取樣之試驗報告，
      依所提資料明顯是弘基公司未依規定辦理取樣製作鑑定報告。我比對前後兩次
收件、試驗、取樣日期，下層路面為八十七年十二月十八日、上層路面為八十
      七年十二月三十日，且第二次交付的合格測試報告未附重新取樣位置圖，因而
      判定第二次弘基公司未取樣鑑定等語（參見高雄航業海員調查站八十九年一月
      十九日調查筆錄）。嗣於本院審理時亦證稱：第一次測試報告與合約不符，我
      發現後就退給己○○工程師，過了一段時間他又交給我，但第二份的日期與第
      一份是同一天，第二份的值即達到百分之百，然壓密度測試送驗最快要一天即
      二十四小時才能完成等語（見本院九十一年一月九日審判筆錄）。依上開說明
      ，被告甲○○於八十八年三月間第一次驗收結果不符合約要求後，於同年四月
      十三日又將第二次測試（合格）報告交給被告己○○，並由其轉交予驗收人員
      乙○○辦理驗收至明，惟依其所提出之第二次測試報告卻有如上所述之瑕疵（
      採樣日期與第一次同日、未附重新取樣位置圖），致引起乙○○質疑第二次測
      試報告根本未進行現場採樣。況且被告甲○○、丁○○亦坦言其二人並無任何
      證據可證明當日下午有至現場取樣測試等語，甚至始終未能提出任何跡證供本
      院調查確有至現場取樣鑑定一情，是僅空言有取樣鑑定云云，顯無法令人置信
      。又被告甲○○雖另辯稱：試驗編號１２１８４３ＨＫ及１２３０２４ＨＫ二
      份測試報告僅是支付工程款給承包商作為依據云云。然查，編號１２１８４３
      ＨＫ及１２３０２４ＨＫ二份測試報告，係於編號１２１８３１ＨＫ及１２３
      ０２０ＨＫ測試報告不合格後，才由被告甲○○交給被告己○○，並由己○○
      提出轉交乙○○等情，為被告甲○○、己○○等所供認；且編號１２１８４３
      ＨＫ及１２３０２４ＨＫ二份測試報告全數合格，亦有該二份測試報告單可證
      ，既然同日之第二次取樣測試結果為全數合格，則被告甲○○何以於八十八年
      三月間驗收時竟提出第一次測試報告（十孔中有七孔不合格），而不自始提出
      全數合格之測試報告？所辯已難自圓其說。又倘如被告甲○○所稱：是要支付
      工程款給承包商作為依據云云，則當日上午已有取樣測試，且測試至少需二十
      四小時始知結果，則被告甲○○等又如何能及早預知上午之測試為不合格，而
      於同日下午再前往對同一工程取樣測試兩次？如此作為，無異多花成本，亦屬
      人力物力的浪費，所辯在在與常理相悖，委無足採。另被告甲○○雖又辯稱：
    伊於八十七年十二月十八日及十二月三十日下午所作之測試報告，因為該測試
      當時己○○並未會同到場取樣，程序不合法，所以伊才未提出下午之測試報告
      作驗收云云。然若真如被告甲○○所稱，係因被告己○○未會同到場程序不合
      法，以致無法向高港局提出下午之測試報告，則被告甲○○何需干冒風險囑託
      不知情人士在委託單上冒簽「己○○」簽名以證明有會同取樣情事，況其又將
      該測試報告以正式文件送交被告己○○轉交乙○○驗收？所辯顯與常情有違，
      均不足採信。綜上述，益證該第二次測試報告確係弘基公司未經現場取樣而事
      後偽造之測試報告至灼。
（五）參諸高港局對被告丁○○製作之測試報告亦認定係事後倒填日期，未經取樣，
      故未予採用，且因該土地壓密度均在百分九十五以上，經開會檢討後，認不影
      響使用，乃依契約對上禾公司處以扣款、罰款等情，有八十八年五月三日高雄
      港三號路橋拆除工程之一驗收事項檢討會議內簽、會議紀錄影本及乙○○八十
      八年五月二十八日簽擬高雄港三號路橋拆除工程之一（改設平面道路工程）複
      驗意見影本各一份附卷可徵。另證人即弘基公司職員戊○○於高雄航業海員調
      查站調查時供述：弘基公司有要求我詳實填載掛號單上的內容，目的是便於日
      後查明，八十七年十二月十八日、三十日我確實未經手該第二次之兩份測試報
      告，且印象中，我於八十八年二月底離職辦理掛號單交接時沒有該二筆測試報
      告之流水號；該兩筆的測試編號是由別人所登記，但事後沒有通知我；我的座
      位是屬於開放式空間，掛號單即擺置於我的辦公桌，如我不在辦公桌，測試人
      員如因緊急，會將掛號單上依序填寫流水號，並將委託單第二聯置放於我桌上
      ，我回座時會將工程名稱、委託單、繳費單位、金額等資料載明於掛號單上等
      語（參見高雄航業海員調查站八十九年八月三日調查筆錄）；於偵查中亦證稱
      ：「編號１２１８４３ＨＫ、１２３０２４ＨＫ之掛號單並非伊所填寫」等語
      （見九十年五月二十五日之偵訊筆錄）；而依弘基公司掛號單上流水號形式記
      載觀之，掛號單上試驗編號１２１８４３ＨＫ、１２３０２４ＨＫ登錄號與該
      文書掛號之原承辦人戊○○書寫字體，筆墨色澤不同；而該二筆委託單之日期
      ，一為八十七年十二月十八日，另一為同年月三十日，日期相差十二日，然觀
      該兩筆委託單及測試報告之流水號，由肉眼明顯可見係由同一人以同一隻原子
      筆所為，衡情未免過於巧合，顯見確係於同一時間倒填日期補登該二筆資料無
      訛，且該兩筆登錄號與其他登錄資料對照，並未填載委託單位、繳費單位、金
      額、收件人等項目，此與證人所述掛號單上應登載之項目亦顯有不符，益證被
      告丁○○製作之第二次測試報告並未實際進行取樣至明，被告丁○○、丙○○
      所辯應屬卸責之詞。
（六）又被告己○○並未於八十七年十二月十八日及十二月三十日下午與被告甲○○
      前往工程現場取樣，且試驗編號１２１８４３ＨＫ及１２３０２４ＨＫ二份測
      試報告之委託單上之簽名亦非其本人所簽，此已據被告己○○供承明確，然其
      竟於該二份不實測試報告上蓋用「與合約相符」之字樣戳及個人職名章，自有
      明知不實事項而登載於職務上所掌管之公文書故意與犯行至明。雖其事後於本
      院辯稱，該「與合約相符」之字樣戳及個人職名章伊可以不用蓋云云，然究其
      用意，應係要強調第二次之測試報告已經重新採樣送驗，並資為取信驗收人員
      之目的，殆可想見，所辯亦無可取信。
（七）又查本件高雄港三號路橋拆除改設平面道路工程施工過程中，土壤工地壓密度
      測試報告未經高港局監造人員會同取樣，涉有不實，致未經採認，至於該工地
      壓密度七孔未達合約要求部份，因該工地壓密度，均在百分之九五以上，業經
      開會檢討，並不影響使用，已依合約規定採扣款結案，並未造成高港局或公眾
      之損害一節，固經交通部高雄港務局於九十一年六月十八日以高港埠建字第０
      ９１００１６６６１號函復甚明。惟按刑法上偽造文書罪，所謂足以生損害於
      公眾或他人，以有損害之虞為已足，不以實際發生損害為必要（最高法院四十
      七年台上字第一九三號判例參照）。是本件土地土壤壓密度，縱令於工程完成
      後，尚未發生實害，而被告等以明知而為不實之登載，自難解免刑法第二百十
      三條之罪責。被告己○○所辯：本件工程無安全、使用要求之顧慮，故被告縱
      有偽造公文書，也不生損害於公眾或他人，應不成立偽造文書罪云云，顯有未
      合，尚無可採。
（八）綜上所述，被告己○○、甲○○、丙○○及丁○○上開所辯顯不足採信，被告
      等四人偽造文書之犯行均堪以認定。
二、查被告己○○職司工程監造業務之公務員，對其監督、主管之事務，本應善盡監
    督之責，竟偽造該兩份不實之測試報告，及恣意蓋用「與契約相符」之字樣戳及
    個人職名章，足生損害於高港局；被告甲○○係負責上禾公司承包高港局港區工
    程施工事宜，竟囑託不之情之人偽造「己○○」簽名及製作到場會同取樣之試驗
    委託單，而將不實之事項登載於其業務上作成之文書，亦足生損害於高港局及己○○；而被告丁○○、丙○○二人皆係從事受弘基公司委託辦理工程取樣測試之
    業務，竟偽造與第一次取樣日期相同日期之第二次測驗報告，並偽填十孔合格數
    據於該兩份報告上，亦足生損害於高港局。核被告己○○所為係犯刑法第二百十
    三條登載不實公文書罪；被告甲○○所為係犯刑法第刑法第二百十七條偽造署押
    罪及第二百十五條業務上登載不實文書罪，其囑託不之情之人偽造「己○○」簽
    名，係間接正犯，其偽造署押之行為應為業務上登載不實文書罪所吸收，不另論
    罪；而被告丙○○、丁○○所為，係犯刑法第刑法第二百十五條業務上登載不實
    文書罪。被告等偽造上開文書後，進而持之行使，交付予乙○○辦理複驗，應論
    以刑法第二百十六條之行使第二百十三條、第二百十五條之登載不實文書罪，而
    其偽造之低度行為應為行使之高度行為所吸收，均不另論罪。又被告四人就行使
    偽造公文書及行使業務上登載不實文書等罪間，有犯意聯絡及行為分擔，均應論
    以共同正犯。而被告等四人所犯上開行使登載不實、偽造文書罪間，均有方法結
    果之牽連關係，應依刑法第五十五條後段規定從一重處斷。爰審酌被告己○○、
    甲○○、丙○○、丁○○等人之犯罪動機、手段、目的，所為尚未產生實際損害
    ，及其犯後態度尚好等一切情狀，分別量處如主文所示之刑，以資懲儆。又查，
    被告等四人素行良好，前未曾受有期徒刑以上刑之宣告，此有卷附台灣高等法院
    被告全國前案紀錄表、台灣高雄地方法院檢察署刑案資料查註紀錄表可按，因一
    時失慮，偶罹刑典，經此偵、審程序及刑之宣告後，應知所警惕而無再犯之虞，
    本院認前開宣告之刑以暫不執行為適當，併予宣告緩刑四年，用啟自新。至於偽
    造於弘基工程技術顧問有限公司高雄工程材料試驗所一般材料試驗委託單上（試
    驗編號：１２１８４３ＨＫ及１２３０２４ＨＫ）會同取樣者「己○○」之署押
    共貳枚，應依刑法第二百十九條規定沒收，亦此敘明。
三、公訴意旨另以：被告甲○○於八十八年三月間將第一次測試報告交付被告己○○
    ，由其轉交驗收人員乙○○辦理驗收，同月廿六日乙○○以提出之測試報告因有
路基級配分析試驗報告次數不足，及其中土地壓密度試驗結果有七孔未達契約規
    定密度等缺失，遂要求己○○重新取樣辦理複驗。詎被告己○○、甲○○二人明
    知該路面第二層（基層）已舖設完畢，無法以灑水、滾壓等方式加強該路面密度
    以辦理複驗，應依合約規定予以扣款，竟為能順利通過驗收，基於共同圖利之犯
    意聯絡，由甲○○出面囑知情之丙○○、丁○○二人偽造與第一次取樣日期相同
    日期之測驗報告，及偽填十孔合格數據於該兩份報告上，再由己○○於前揭兩份
    不實之測試報告上蓋用「與合約相符」之字樣戳及個人職名章，交付乙○○辦理
    複驗。嗣經乙○○辦理複驗審視資料後發現不符，乙○○始以未依合約施工對土
    地壓密度七孔不合格部份，對上禾公司扣款新台幣（下同）二萬五千四百六十四
    元，並罰款十三萬二千八百七十元辦理工程驗收，上禾公司遂未圖得不法之利益
    。因認被告己○○、甲○○、丙○○、丁○○等人均係犯貪污治罪例第六條第一
    項第四款、第二項圖利未遂罪嫌。惟查：
（一）行為後法律有變更者，應依刑法第二條第一項從新從輕原則予以比較適用，係
      指被告之行為完成或終止後，不論變更修正前之刑罰法律，或修正後至法院裁
      判時之法律，均構成犯罪而應科以刑罰者而言；倘繼續犯之部分行為，已在新
      法公布施行並生效之後，即非屬於行為後法律有變更，自無刑法第二條第一項
      之適用，應逕行依裁判時之新法處罰；若其行為在新法修正前，依修正前之舊
      法雖有刑罰之明文，但修正後之新法，已無刑罰之規定時，則屬於犯罪後之法
      律已廢止其刑罰，即無刑法第二條第一項之適用，應依刑事訴訟法第三百零二
      條第四款諭知免訴之判決（最高法院九十年度台上字第六二三七號刑事判決參
      照）。
（二）本件公訴意旨雖認被告己○○、甲○○、丙○○、丁○○共同涉有貪污治罪條
      例第六條第四款、第二項之圖利未遂罪嫌。惟查被告己○○、甲○○、丙○○
      、丁○○等人行為後，貪污治罪條例第六條第一項第四款已於九十年十一月七
      日修正公布，其修正內容為「對於主管或監督之事務，明知違背法令，直接或
      間接圖自己或其他私人不法利益，因而獲得利益者，處五年以上有期徒刑，得
      併科新臺幣三千萬元以下罰金」。且修正前同條第二項規定，前項之未遂犯罰
      之，然修正後，僅就同條前項第一款至第三款之未遂犯罰之。換言之，貪污治
      罪條例第六條第一項第四款在新法修正後已不處罰其未遂犯；依上開說明，被
      告己○○、甲○○、丙○○、丁○○等人於貪污治罪條例第六條第四款、第二
      項新法修正公布施行後，即不得再以該罪之未遂犯論處，是被告己○○、甲○○、丙○○、丁○○等人被訴貪污治罪條例第六條第一項第四款圖利罪之未遂
      犯，因犯罪後之法律既已廢止其刑罰者，揆之前揭刑事訴訟法規定，自應由本
      院為諭知免訴之判決。惟公訴人認被告己○○、甲○○、丙○○、丁○○等四
      人所犯圖利罪與前揭行使偽造文書罪間，均有方法結果之牽連關係，為裁判上
      一罪，爰不另為免訴之諭知，附此敘明。
據上論斷，應依刑事訴訟法第二百九十九條第一項前段，刑法第二條第一項前段、第
二百十六條、第二百十三條、第二百十五條、第二百十九條、第二十八條、第五十五
條、第七十四條，罰金罰鍰提高標準條例第一條前段，判決如主文。
中      華      民      國      九十一    年    七      月    二十二    日
                                  臺灣高雄地方法院刑事第二庭
                                      法  官    陳志銘
右正本證明與原本無異。
如不服本判決，應於判決送達後十日內，向本院提出上訴狀。
                                      書記官    洪生輝
中      華      民      國      九十一    年    七      月    三十一    日
